【裁判字號】    98,交易,116
【裁判日期】    980828
【裁判案由】    過失傷害
【裁判全文】
臺灣板橋地方法院刑事判決             98年度交易字第116號
公  訴  人  臺灣板橋地方法院檢察署檢察官
被      告  乙○○
上列被告因過失傷害案件，經檢察官提起公訴（97年度偵字第30
623 號），本院判決如下：
    主  文
乙○○無罪。
    理  由
一、公訴意旨略以：被告乙○○於民國97年8 月13日1 時20分許
    ，騎乘車牌號碼MFM-938 號重型機車，沿臺北縣板橋市○○
    路往縣民大道方向行駛，於行經該路段與長安街口時，適告
    訴人甲○○騎乘車牌號碼EFA-817 號輕型機車，沿長安街直
    行至該處，被告乙○○本應注意車前狀況，而依當時情形，
    又無不能注意之情事，竟疏於注意及此，致發生擦撞，兩人
    均人車倒地，告訴人甲○○受有右側膝蓋挫傷及擦傷之傷害
    ，因認被告乙○○涉犯刑法第284 條第1 項前段之過失傷害
    罪嫌等語。
二、按犯罪事實應依證據認定之，無證據不得認定犯罪事實；另
    按不能證明被告犯罪者，應諭知無罪之判決，刑事訴訟法第
    154 條第2 項、第301 條第1 項分別定有明文。申言之，犯
    罪事實之認定應憑證據，如未能發現相當證據，或證據不足
    以證明，自不能以推測或擬制之方法，作為裁判基礎（最高
    法院40年台上字第86號判例意旨參照）；且認定犯罪事實所
    憑之證據，雖不以直接證據為限，間接證據亦包括在內，然
    而無論直接證據或間接證據，其為訴訟上之證明，須於通常
    一般之人均不致有所懷疑，而得確信其為真實之程度者，始
    得據為有罪之認定，倘其證明尚未達到此一程度，而有合理
    之懷疑存在而無從使事實審法院得有罪之確信時，即應由法
    院為諭知被告無罪之判決（最高法院76年台上字第4986號判
    例意旨參照）。再者，檢察官對於起訴之犯罪事實，仍應負
    提出證據及說服之實質舉證責任。倘其所提出之證據，不足
    為被告有罪之積極證明，或其指出證明之方法，無從說服法
    院以形成被告有罪之心證，基於無罪推定之原則，自應為被
    告無罪判決之諭知（參照最高法院92年台上字第128 號判例
    意旨）。
三、公訴意旨認被告乙○○涉犯過失傷害罪，無非係以告訴人甲
    ○○於警詢及偵查中之指述、道路交通事故現場圖、道路交
    通事故調查報告表各乙份、現場及車損照片12張、中英醫療
    社團法人中英醫院診斷證明書乙紙為其主要論據。訊據被告
    乙○○堅決否認有何過失傷害犯行，辯稱：當時伊行經上開
    路口時之行向號誌係綠燈，本件車禍事故發生地點並非在板
    新路與長安街交岔路口，而係在板新路超商前方，係甲○○
    自板新路超商前方突然衝出駛入伊所行駛之車道所致，致伊
    無法閃避，而發生碰撞，伊並無過失等語。
四、經查：
(一)被告乙○○於警詢時供稱：「肇事前，我是由板新路往縣民
    大道方向行駛，我行駛於外側車道，當時板新路往縣民大道
    方向為綠燈，於肇事地點，對方突然從我右側衝出，與我前
    車頭發生碰撞，我根本來不及反應」、「當我發現對方時，
    已與對方發生碰撞」、「肇事後，我車有移動（將車輛扶起
    ）」等語（詳97年度偵字第30623 號偵查卷第4-5 頁）；復
    於本院訊問時供稱：「當天經路口甲○○她是從超商衝出來
    ，並不是如她所說從路口出來」、「甲○○並不是搶黃燈」
    、「當時我的號誌是綠燈」等語（詳本院98年8 月14日審判
    筆錄第2-3 頁），另觀諸卷附現場照片（詳前開偵查卷第26
    頁上方照片），被告乙○○與告訴人甲○○二人之車輛倒地
    經人扶起後之位置係在板新路由北往南已過板新路與長安街
    交岔路口之車道上，該處距離板新路與長安街之交岔路口處
    尚有一段距離，該處應係二車碰撞之地點，亦即被告乙○○
    所稱之板新路超商前方車道。由此可知告訴人甲○○於警詢
    時指稱：伊係於長安街往板新路方向行駛，當時長安街往板
    新路方向為黃燈，伊搶黃燈，對方從伊左側出來，發生碰撞
    等語，即非實情。被告乙○○上開辯解，應非虛妄，堪以採
    信。是本件肇事當時，被告乙○○係正常行駛於板新路由北
    往南車道上，告訴人甲○○係自板新路之超商前突然衝出駛
    入板新路車道，二車因而發生碰撞等情應可認定。
(二)其次，按駕駛人駕駛汽車（包含機器腳踏車），應在遵行車
    道內行駛，此為一般駕駛人所知悉之道路交通安全規則。如
    前所述，告訴人甲○○騎乘機車未在遵行車道內行駛，竟突
    然駛入被告乙○○正常行駛之車道中，一般駕駛人原可信賴
    其他駕駛人亦能遵守交通安全規則，而不至於任意侵入正常
    行駛之車道中，且衡諸日常生活經驗及一般合理駕駛人之注
    意能力，對於其他車輛自路旁突然駛入其正常行駛車道之情
    況下，駕駛人縱然已為必要之注意，並已採取適當之措施，
    衡情應仍無法避免交通事故之發生，故該汽車駕駛人於此情
    況下，對於信賴對方亦能遵守交通規則乃竟違規之駕駛行為
    ，自無預防之能力與義務，故尚難認被告乙○○有何能注意
    而不注意之過失，亦不能僅因被告乙○○所騎乘之機車與告
    訴人甲○○所騎乘之機車發生碰撞，即令被告乙○○負過失
    之責任。
五、綜上所述，本件被告乙○○之上開駕駛行為，就本件車禍而
    言，既無任何過失，且本院亦查無其他證據，足以證明被告
    乙○○有何過失傷害之行為，故本院自不能以推測或擬制之
    方法，遽認被告乙○○確有前開犯行。此外，復查無其他積
    極證據，足認被告涉有公訴人所指之過失傷害行為，是不能
    證明被告犯罪，參照前開說明，應依法為被告乙○○無罪判
    決之諭知。
據上論斷，應依刑事訴訟法第301條第1項，判決如主文。
本案經檢察官吳宗光到庭執行職務。
中    華    民    國    98    年    8     月    28    日
                  刑事第十三庭  法  官  鄭燕璘
以上正本證明與原本無異
如不服本判決應於送達後10日內向本院提出上訴狀
中    華    民    國    98    年    8     月    28    日
                                書記官  陳筱惠


司法院資訊處製作；財團法人民間司法改革基金會備份。
